【裁判字號】    89,交上易,131
【裁判日期】    890621
【裁判案由】    過失傷害
【裁判全文】
台灣高等法院刑事判決                          八十九年度交上易字第一三一號
    上  訴  人
    即  被  告  乙○○
右上訴人因過失傷害案件，不服台灣新竹地方法院八十八年度交易字第一二三號，中
華民國八十九年二月二日第一審判決（起訴案號：台灣板橋地方法院檢察署八十八年
度偵字第六四六三號），提起上訴，本院判決如左：
        主  文
上訴駁回。
        事  實
一、乙○○於民國（下同）八十七年二月二日下午六時許，駕駛車號ＬＭ００九０號
    自用小客車，沿新竹市○○路（雙向四線車道），由南往北（起訴書誤載為北往
    南）方向行駛，行經新竹市○○路○段四七九號前內側車道時，應注意車前狀況
    及兩車併行之間隔，並隨時採取必要之安全措施，且依當時情形，天候雖屬陰天
    夜間，但有照明，路面無缺陷、無障礙物、視距良好，並無不能注意情事，仍竟
    疏未注意車前狀況及兩車併行之間隔，並隨時採取必要之安全措施，適甲○○騎
    乘車號ＨＴＭ五八九號機車，沿同路段同方向行駛於乙○○所駕駛汽車右前方外
    側車道，亦未注意後方來車即欲行左轉，乙○○見狀閃避不及，所駕駛之汽車因
    而與甲○○所騎乘之機車發生擦撞，致甲○○受有頭部外傷、顴骨骨折、小腿骨
    折、左小腿骨折、腦部挫傷及外傷性腦病變併意識錯亂智能，受有重大難治之重
    傷害。乙○○於事故發生後，犯罪被發覺前，即以電話報警處理，並在場等候警
    方前來處理，自首接受裁判。
二、案經甲○○之妻丙○○訴由台灣新竹地方法院檢察署檢察官偵查起訴。
        理  由
一、訊據被告乙○○固坦承於前揭時地駕駛自用小客車與甲○○所騎乘之機車發生擦
    撞，致甲○○受有前揭傷害等情，惟矢口否認有過失重傷害之犯行，辯稱：伊當
    時係以時速約三、四十公里之速度行駛於內側車道，並未違規，反係被害人甲○
    ○行駛於伊右前方後驟然左轉，撞及伊所駕駛車輛之右葉子板處，伊屬無法防範
    云云。然查：右開事實，業據告訴人即被害人甲○○之妻丙○○指訴綦詳，並有
    道路交通事故調查報告表一份、照片十七張、台灣省立新竹醫院（目前改制為行
    政院衛生署新竹醫院）診斷證明書五紙及財團法人長庚紀念醫院診斷證明書一紙
    在卷可參（見八十七年偵字第二九三六號偵查卷），再原審經向行政院衛生署新
    竹醫院查明被害人甲○○受傷情形，據覆稱：被害人甲○○因頭部外傷合併腦挫
    傷及左側顴骨骨折及左腓骨骨折，經該院外科治療後穩定轉復健科做復健，目前
    於門診追蹤治療，病患因外傷性病變，致大腦認知功能受損，日常生活部分需他
    人照顧，有該院八十八年十二月十六日（八八）新醫歷字第六七一七號函在卷可
    查，顯見甲○○確因本件事故受有身體上重大難治之重傷害。又依前開照片觀之
    ，雙方車輛撞擊點之位置，分別係在被告車輛右前車頭及右前葉子板轉角處，及
    被害人機車左側中間踏板，足見被害人甲○○機車當時係甫左轉即與被告之車輛
    發生撞擊。再本件事故發生後，被害人機車刮地痕長達二十六點三公尺，有前開
    道路交通事故調查報告表所繪現場圖為憑，益徵被害人受撞擊之力道非弱。衡情
    被害人甲○○在被告自承以時速約三、四十公里之速度行駛之情況下，當無甘冒
    遭撞之危險，遽然超越前方車輛左轉之可能。參諸被告於原審調查時供稱：「（
    問：被害人機車是自後方超越你或則一直在你前方）我前方未曾看見到被害人，
    至於他是否從後方騎過來，我也不清楚」等語，足認本件確係被告疏未注意車前
    狀況及兩車併行之間隔，並隨時採取必要之安全措施之過失，致造成車禍，委無
    足疑。被告所辯無非空言巧飾，不足採信。
二、按「汽車行駛時，駕駛人應注意車前狀況及兩車併行之間隔，並隨時採取必要之
    安全措施」，道路交通安全規則第九十四條第三項定有明文。被告駕車行經前開
    地點，應注意上述規定，且依當時情形，天候雖屬陰天夜間，但有照明，發生地
    點，路面無缺陷，道路無障礙物，有道路交通事故調查報告表在卷可稽，並無不
    能注意情事，竟疏未注意車前狀況及兩車併行之間隔，並隨時採取必要之安全措
    施，以致肇事，造成被害人甲○○受重傷，對於本件車禍之發生，自有過失。至
    本件經送請台灣省竹苗車輛行車事故鑑定委員會鑑定及台灣省車輛行車事故覆議
    鑑定委員會覆議結果，雖均認被告無肇事因素，惟查前開鑑定內容，未斟酌前開
    證據，即遽為有利於被告之認定，自不足取。再被害人甲○○騎機車，沿同路段
    同方向行駛於被告所駕駛汽車右前方外側車道，疏未注意後方來車即欲違規左轉
    ，對於本件結果之發生亦與有過失，然行為人之過失，與被害人自己之過失，併
    合而為危害發生之原因時，仍不能阻卻行為人過失之責任，是被告自難解免前開
    過失行為之成立。又被告之過失行為與被害人之重傷害結果間，具有相當因果關
    係。本件事證明確，被告犯行洵堪認定。
三、按稱重傷者，謂其他身體或健康有重大不治或難治之傷害，刑法第十條第四項第
    六款定有明文。本件被害人甲○○因前開車禍，受有如事實欄所載之傷害，致其
    大腦認知功能受損，日常生活部分需他人照顧，已如前述，自已達身體上重大難
    治之重傷害之程度，是核被告所為，係犯刑法第二百八十四條第一項後段之過失
    致重傷害罪。被告於犯罪後未被發覺前即主動報警，並向員警自首接受裁判等情
    ，業經證人即案發時至現場處理本案之警員蕭偉忠於原審調查時證述屬實，復有
    道路交通事故調查報告表在卷可稽，已合於自首之規定，應依刑法第六十二條前
    段之規定減輕其刑。
四、原審基於前述理由，因依刑法第二百八十四條第一項後段、第六十二條前段、第
    四十一條、罰金罰鍰提高標準條例第一條前段、第二項各規定，於審酌被告駕駛
    汽車未注意車前狀況，致被害人甲○○受有前開重傷害，迄今尚未與被害人或其
    家屬達成和解，以及被害人甲○○與有過失等一切情狀，量處被告有期徒刑三月
    ，並諭知如易科罰金，以三百元折算一日（按原判決主文雖僅記載「以三百元折
    算日」，惟關於折算之日數標準於理由及論罪欄內均已敘明，要係「以三百元折
    算一日」之誤載，應予補正）。核其認事用法，俱無違誤，量刑亦甚允洽。被告
    上訴意旨，否認犯罪，為無理由，應予駁回。
據上論斷，應依刑事訴訟法第三百六十八條，判決如主文。
本案經檢察官曾忠己到庭執行職務。
中    華    民    國    八十九    年       六       月      二十一      日
                            臺灣高等法院交通法庭
                                審判長法  官  陳  春  秋
                                      法  官  王  麗  莉
                                      法  官  高  明  哲
右正本證明與原本無異。
不得上訴。
                                      書記官  李  垂  福
中    華    民    國    八十九    年       六       月      二十三      日
附錄本案論罪科刑法條全文：
刑法第二百八十四條第一項
因過失傷害人者，處六月以下有期徒刑、拘役或五百元以下罰金，致重傷者，處一年
以下有期徒刑、拘役或五百元以下罰金。


司法院資訊處製作；財團法人民間司法改革基金會備份。
